臺灣板橋地方法院刑事判決　　　　　　 100年度訴字第1048號
公　訴　人　臺灣板橋地方法院檢察署檢察官
被　　　告　袁子成
上列被告因違反毒品危害防制條例案件，經檢察官提起公訴（
100 年度偵字第10447 號、100 年度毒偵字第472 號），本院合
議庭裁定依簡式審判程序，判決如下：
    主  文
袁子成持有第二級毒品純質淨重二十公克以上，累犯，處有期徒
刑捌月，扣案之甲基安非他命陸包（驗總純質淨重共計約貳拾壹
點陸貳公克）沒收銷燬，盛裝上開甲基安非他命之包裝袋陸個、
安非他命吸食器壹組、玻璃球壹個、電子磅秤貳台、分裝袋陸拾
捌個均沒收；又持有第三級毒品純質淨重二十公克以上，累犯，
處有期徒刑陸月，扣案之愷他命拾參包（純質淨重共計肆拾陸點
壹參玖伍公克）、盛裝上開愷他命之包裝袋拾參個均沒收。應執
行有期徒刑壹年；扣案之甲基安非他命陸包（驗總純質淨重共計
約貳拾壹點陸貳公克）沒收銷燬；扣案之愷他命拾參包（純質淨
重共計肆拾陸點壹參玖伍公克）、盛裝上開甲基安非他命及愷他
命之包裝袋共計拾玖個、安非他命吸食器壹組、玻璃球壹個、電
子磅秤貳台及分裝袋陸拾捌個，均沒收。
    事實及理由
一、本件被告袁子成所犯係死刑、無期徒刑、最輕本刑為3 年以
    上有期徒刑以外之罪，其於本院準備程序中就被訴事實為有
    罪之陳述，經告知簡式審判程序之旨，並聽取公訴人及被告
    之意見後，合議庭裁定由受命法官獨任進行簡式審判程序。
二、本件事實及證據，除事實部分補充「購入甲基安非他命，意
    欲供己施用，並於持有甲基安非他命期間，同時基於施用第
    二級毒品甲基安非他命之犯意，於99年12月24日20時45分許
    ，在臺北縣永和市○○路635 號2 樓A 室住處，將甲基安非
    他命置入玻璃球內以火燒烤產生煙霧後吸食之方式，施用第
    二級毒品甲基安非他命1 次，嗣於99年12月24日20時50分許
    ，在臺北縣永和市（現改制為新北市永和區○○○路635 號
    前為警查獲，並扣得甲基安非他命6 包（驗總純質淨重約21
    .62 公克）及袁子成所有供其施用上開毒品所使用之安非他
    命吸食器1 組、玻璃球1 個、電子磅秤2 台、分裝袋68個」
    、證據部分補充「被告袁子成於本院審理時之自白」外，餘
    均引用檢察官起訴書之記載（如附件）。
三、論罪：
    查甲基安非他命係毒品危害防制條例第2 條第2 項第2 項所
    定之第二級毒品，愷他命（Ketamine，即俗稱K 他命）係同
    條例第2 條第2 項第3 款所定之第三級毒品，均不得擅自持
    有。核被告所為，係犯毒品危害防制條例第11條第4 項持有
    第二級毒品純質淨重二十公克以上罪、同條例第11條第5 項
    持有第三級毒品純質淨重二十公克以上罪及同條例第10條第
    2 項之施用第二級毒品罪。被告以一行為同時觸犯上開持有
    第二級毒品純質淨重二十公克以上罪及施用第二級毒品罪，
    ，應依想像競合犯之規定，從一重之持有第二級毒品純質淨
    重20公克以上之罪處斷，此部分檢察官認施用第二級毒品罪
    之輕度行為，應為持有第二級毒品甲基安非他命純質淨重二
    十公克以上之重度行為所吸收，不另論罪，所認自有未恰，
    應予更正。又被告所犯上開持有第二級毒品及第三級毒品犯
    行，犯意各別、行為互殊，應予分論併罰。另被告前於民國
    90年間因施用毒品案件，經本院以90年度毒聲字第384 號裁
    定送觀察、勒戒後，認無繼續施用毒品傾向，於90年2 月9
    日執行完畢出所；又於93年間因施用第一級毒品案件，經本
    院以93年度訴字第1890號判處有期徒刑8 月，於94年1 月24
    日撤回上訴後確定；復於94年間因施用第二級毒品案件，經
    本院於94年7 月4 日以94年度簡字第2881號判處有期徒刑5
    月確定；上開二罪刑經合併定應執行刑為有期徒刑1 年確定
    。再於95年間因施用第二級毒品案件，經本院以95年度簡字
    第6517號判處有期徒刑6 月，於96年3 月28日撤回上訴後確
    定；更於96年間因施用第一級毒品案件，經本院於96年5 月
    3 日以96年度訴字第812 號分別判處有期徒刑9 月、7 月，
    應執行有期待刑1 年2 月確定；嗣上開三罪刑經減刑及定應
    執行刑為有期徒刑10月確定，於97年3 月1 日縮刑期滿執行
    完畢出監，有臺灣高等法院被告前案紀錄表在卷可稽，其於
    有期徒刑執行完畢後5 年內，故意再犯本件有期徒刑以上之
    罪，應依刑法第47條第1 項規定，論以累犯，並加重其刑。
四、科刑：
    審酌被告業經前述觀察勒戒之矯治程序，且有前揭數次施用
    毒品前科，於97年3 月1 日出監後，應明知毒品對人體身心
    健康有莫大危害，猶不知警惕，仍漠視毒品之危害性，至99
    年12月25日入監前，仍多次涉犯施用第一、二級毒品犯行，
    並再犯本案，有前揭前案紀錄表可按，顯見其不思痛改前非
    ，戒除毒癮，自制力更顯不佳，另考量本件扣得第二級毒品
    甲基安非他命及第三級毒品愷他命等毒品之數量頗多，所生
    危害甚大，另考量其犯後坦承犯行、態度良好等一切情狀，
    爰分別量處如主文所示之宣告刑，並定其應執行之刑。
五、沒收：
(一)本件查獲被告持有而扣案之甲基安非他命6 包（驗總純質淨
    重共計約21.62 公克），係毒品危害防制條例第2 條第2 項
    第2 款所稱之第二級毒品，不問屬何人所有，應依同條例第
    18 條 第1 項前段，沒收銷燬之；盛裝上開甲基安非他命之
    包裝袋6 個，係被告所有，便於攜帶上開毒品及防潮使用之
    物，業據被告於本院審理時供述甚詳，應依刑法第38條第1
    項第2 款規定，併予宣告沒收。至此部分鑑定時經取樣鑑驗
    耗用之毒品甲基安非他命因已不存在，不得宣告沒收，併予
    敘明。
(二)按毒品危害防制條例第2 條第2 項規定，毒品依其成癮性、
    濫用性及對社會危害性分為四級，並就製造、運輸、販賣、
    意圖販賣而持有、以非法方法使人施用、引誘他人施用及轉
    讓等不同品項毒品之行為，分別定其處罰；至施用或持有第
    三、四級毒品，因其可罰性較低，故予除罪化，僅就施用及
    持有第一、二級毒品科以刑罰；惟鑑於第三、四級毒品均係
    管制藥品，特於同條例第11條之1 明定無正當理由，不得擅
    自持有，第18條第1 項後段復規定查獲之第三、四級毒品，
    無正當理由而擅自持有者，沒入銷燬之；從而，依同條例第
    18條第1 項後段規定應沒入銷燬之毒品，專指查獲之施用、
    持有第三、四級毒品者而言，倘係查獲製造、運輸、販賣、
    意圖販賣而持有、以非法方法使人施用、引誘他人施用或轉
    讓之第三、四級毒品，既屬同條例相關法條明文規定處罰之
    犯罪行為，即非第18條第1 項後段所定應沒入銷燬之範圍；
    又同條例第19條第1 項所定「供犯罪所用或因犯罪所得之物
    」，係指犯第4 條至第9 條、第12條、第13條或第14條第1
    項、第2 項之罪所用或所得之物，並不包括毒品本身在內，
    自不得為第三、四級毒品之沒收依據；故同條例對於查獲之
    製造、運輸、販賣、意圖販賣而持有、以非法方法使人施用
    、引誘他人施用及轉讓第三、四級毒品之沒收，並無特別規
    定，如其行為已構成犯罪，該毒品即屬不受法律保護之違禁
    物，自應回歸刑法之適用，亦即依刑法第38條第1 項第1 款
    之規定沒收之（最高法院95年度台上字第911 號刑事判決意
    旨參照）。查本件扣案愷他命13包（純質淨重共計46.139 5
    公克），係被告持有之違禁物，揆諸上開說明，應依刑法第
    38條第1 項第1 款規定，宣告沒收；又盛裝上開愷他命之外
    包裝袋13個，係被告所有，用於防止愷他命裸露、潮濕以便
    於攜帶、持有之物，業據其供承在卷，應依同法第38條第1
    項第2 款規定，併予宣告沒收。至此部分鑑定時經取樣鑑驗
    耗用之毒品愷他命已不存在，不得宣告沒收，併予敘明。
(三)扣案之安非他命吸食器1 組、玻璃球1 個、電子磅秤2 台、
    分裝袋68個，均係被告所有，供其施用本案甲基安非他命所
    用之物，業據其審理中供承甚明（本院卷第41頁），皆應依
    刑法第38條第1 項第2 款規定，宣告沒收。
據上論斷，應依刑事訴訟法第273 條之1 、第299 條第1 項前段
、第310 條之2 、第454 條第2 項，毒品危害防制條例第10條第
2 項、第11條第4 項、第5 項、第18條第1 項前段，刑法第11條
、第47條第1 項、第55條、第38條第1 項第1 款、第2 款、第51
條第5 款，判決如主文。
本案經檢察官張瑞玲到庭執行職務。
中    華    民    國    100     年    5     月   23   日
                  刑事第十六庭  法  官  蘇揚旭
上列正本證明與原本無異。
如不服本判決，應於判決送達後10日內敘明上訴理由，向本院提
出上訴狀 (應附繕本) ，上訴於臺灣高等法院。其未敘述上訴理
由者，應於上訴期間屆滿後20日內向本院補提理由書「切勿逕送
上級法院」。
                                書記官  李郁禎
中    華    民    國   100    年    5     月    24    日
附錄本案所犯法條全文
毒品危害防制條例第10條
施用第一級毒品者，處六月以上五年以下有期徒刑。
施用第二級毒品者，處三年以下有期徒刑。
毒品危害防制條例第11條
持有第一級毒品者，處3年以下有期徒刑、拘役或新臺幣5萬元以
下罰金。
持有第二級毒品者，處2年以下有期徒刑、拘役或新臺幣3萬元以
下罰金。
持有第一級毒品純質淨重十公克以上者，處1年以上7年以下有期
徒刑，得併科新臺幣1百萬元以下罰金。
持有第二級毒品純質淨重二十公克以上者，處6月以上5年以下有
期徒刑，得併科新臺幣70萬元以下罰金。
持有第三級毒品純質淨重二十公克以上者，處3 年以下有期徒刑
，得併科新臺幣30萬元以下罰金。
持有第四級毒品純質淨重二十公克以上者，處1 年以下有期徒刑
--------------------------------------------------------
附件：
臺灣板橋地方法院檢察署檢察官起訴書
                                    100年度偵字第10447號
                                           毒偵字第472號
    被      告  袁子成  男  49歲（民國○○年○月○日生）
                        籍設新北市○○區○○路42巷8號3樓
                        現住新北市○○區○○路635號2樓A
                          室
                        （另案在法務部矯正署新竹監獄執行
                          中）
                        國民身分證統一編號：Ｚ000000000號
上列被告因違反毒品危害防制條例案件，已經偵查終結，認應提
起公訴，茲將犯罪事實及證據並所犯法條分敘如下：
        犯罪事實
一、袁子成前於民國90年間因施用毒品案件，經依臺灣板橋地方
    法院以90年度毒聲字第384 號裁定送觀察、勒戒後，認無繼
    續施用毒品傾向，於90年2 月9 日執行完畢出所，並由本署
    檢察官以90年度毒偵字第559 號為不起訴處分確定。又於93
    年間因施用毒品案件，經同法院以93年度訴字第1890號判處
    有期徒刑8 月，於94年1 月24日撤回上訴後確定；復於94年
    間因施用毒品案件，經同法院於94年7 月4 日以94年度簡字
    第2881號判處有期徒刑5 月確定；上開二罪刑經合併定應執
    行刑為有期徒刑1 年確定。再於95年間因施用毒品案件，經
    同法院以95年簡上字第6517號判處有期徒刑6 月，於96年3
    月28日撤回上訴後確定；更於96年間因施用毒品案件，經同
    法院於96年5 月3 日以96年訴字第812 號分別判處有期徒刑
    9 月、7 月，應執行有期徒刑1 年2 月確定；嗣上開三罪刑
    經減刑及定應執行刑為有期徒刑10月確定，於97年2 月29
    日縮刑執行完畢。詎猶不知悔改，明知白色或無色透明結晶
    或結晶性粉末之愷他命（Ketamine，即俗稱K 他命）係毒品
    危害防制條例第2 條第2 項第3 款公告之第三級毒品，不得
    非法持有，竟仍基於持有第三級毒品之犯意，於99年12月15
    日，在臺北市○○區○○路與東峰街口，以新臺幣1 萬5 千
    元之代價，向真實姓名年籍不詳綽號「小玲」購入第三級毒
    品K 他命而持有之。又於同年月22日、24日，在臺北縣永和
    市（現改制為新北市永和區，下同）中正路635 號2 樓A 室
    住處附近，向年籍姓名不詳綽號「阿猴」之男子，購入甲基
    安非他命後，基於施用第二級毒品甲基安非他命之犯意，於
    99年12月24日20時45分許，在臺北縣永和市○○路635 號2
    樓A 室住處，將甲基安非他命置入玻璃球內以火燒烤產生煙
    霧後吸食之方式，施用第二級毒品甲基安非他命1 次。嗣於
    99年12月24日20時50分許，在臺北縣永和市○○路635 號前
    為警查獲，並扣得甲基安非他命6 包（驗總純質淨重約21.6
    2 公克）、第三級毒品愷他命13包（純質淨重46.1395 公克
    ）、安非他命吸食器1 組、玻璃球1 個、電子磅秤2 台、分
    裝袋68個，復得其同意後採集其尿液經送驗呈安非他命類陽
    性反應，而悉上情。
二、案經新北市政府警察局永和分局移送偵辦。
        證據並所犯法條
一、證據清單及待證事實：
┌──┬───────────┬─────────────┐
│編號│   證  據  名  稱     │     待  證  事  實       │
├──┼───────────┼─────────────┤
│ 一 │被告袁子成於警詢時及偵│全部之犯罪事實。          │
│    │查中之供述            │                          │
├──┼───────────┼─────────────┤
│ 二 │臺灣檢驗科技股份有限公│證明被告前揭採集之尿液經鑑│
│    │司100 年1 月14日出具之│驗呈安非他命類陽性反應之事│
│    │濫用用藥物檢驗報告（檢│實                        │
│    │體編號F0000000）、新北│                          │
│    │市政府警察局永和分局查│                          │
│    │獲違反毒品危害防制條例│                          │
│    │案件犯嫌代碼對照表各1 │                          │
│    │紙                    │                          │
├──┼───────────┼─────────────┤
│ 三 │扣案之第二級毒品甲基安│證明被告施用及持有第二級毒│
│    │非他命6 包（驗總純質淨│品甲基安非他命之事實      │
│    │重約21.62 公克）、安非│                          │
│    │他命吸食器1 組、玻璃球│                          │
│    │1個 、電子磅秤2 台、分│                          │
│    │裝袋68個、內政部警政署│                          │
│    │刑事警察局100 年2 月17│                          │
│    │日刑鑑字第1000016030號│                          │
│    │鑑定書、新北市政府警察│                          │
│    │局永和分局查獲涉嫌毒品│                          │
│    │危害防制條例毒品初步鑑│                          │
│    │驗報告單、臺北縣（現改│                          │
│    │制為新北市）政府警察局│                          │
│    │永和分局搜索扣押筆錄、│                          │
│    │扣押物品目錄表各1 紙  │                          │
├──┼───────────┼─────────────┤
│ 四 │扣案之愷他命13包（純質│被告持有第三級毒品愷他命，│
│    │淨重46.1395 公克）、交│且純質淨重達46.1395 公克之│
│    │通部民用航空局航空醫務│事實。                    │
│    │中心100 年2 月24日航藥│                          │
│    │鑑字第1000981Q號鑑定書│                          │
│    │1紙                   │                          │
├──┼───────────┼─────────────┤
│ 五 │搜索扣押筆錄、扣押物品│被告為警查獲並扣得扣案物之│
│    │目錄表、現場照片      │經過情形。                │
├──┼───────────┼─────────────┤
│ 六 │本署全國刑案資料查註表│被告於觀察勒戒執行完畢釋放│
│    │、全國施用毒品案件紀錄│後5 年內，再犯施用毒品罪，│
│    │表各1 份              │且於有期徒刑執行完畢後5 年│
│    │                      │內故意再犯本件施用毒品罪之│
│    │                      │事實                      │
└──┴───────────┴─────────────┘
二、核被告所為，係犯毒品危害防制條例第11條第4 項持有第二
    級毒品純質淨重20公克以上罪嫌及同法毒品危害防制條例第
    11條第5 項之持有第三級毒品純質淨重20公克以上罪嫌。又
    被告施用第二級毒品甲基安非他命之輕度行為，應為持有第
    二級毒品甲基安非他命純質淨重20公克以上之重度行為所吸
    收，不另論罪。再被告前因犯罪致受有期徒刑之執行，有本
    署刑案資料查註紀錄表1 份在卷可稽，其於有期徒刑執行完
    畢後，5 年內故意再犯本件有期徒刑以上之罪，為累犯，請
    依刑法第47條第1 項之規定加重其刑。查扣案之甲基安非他
    命6 包（驗總純質淨重約21.62 公克），請依毒品危害防制
    條例第18條第1 項之規定沒收銷燬之，另扣案之第三級毒品
    愷他命13包（純質淨重46.1395 公克）及安非他命吸食器1
    組、玻璃球1 個、電子磅秤2 台、分裝袋68個等物，併請依
    法宣告沒收之。
三、至移送意旨雖認被告另涉有毒品危害防制條例第11條第7 項
    之持有專供施用第一級、第二級毒品之器具罪嫌，惟按毒品
    危害防制條例第11條第7 項所謂「持有專供製造或施用毒品
    之器具者」，法條既規定「專」供，自應解為「專」以供製
    造或施用毒品之器具者為限，若通常尚可以供他項用途之器
    具，當非該條文所謂之「專供」。查本件扣案之安非他命吸
    食器1 組、玻璃球1 個，為一般常見之用品，尚非不可移供
    他項用途，有附卷照片可參，自難認為屬於毒品危害防制條
    例第11條第7 項所稱「專供製造或施用毒品之器具」，則被
    告縱有持有安非他命吸食器1 組、玻璃球1 個之行為，所為
    仍與該條項之犯罪構成要件不合，自難以該罪相繩，併此敘
    明。
四、依刑事訴訟法第251條第1項提起公訴。
    此  致
臺灣板橋地方法院
中    華    民    國    100    年    4     月    20   日
                               檢察官 蔡景聖
本件正本證明與原本無異
中    華    民    國    100    年    4     月    26   日
                              書記官
附錄本案所犯法條全文
毒品危害防制條例第11條
持有第一級毒品者，處3年以下有期徒刑、拘役或新臺幣5萬元以
下罰金。
持有第二級毒品者，處2年以下有期徒刑、拘役或新臺幣3萬元以
下罰金。
持有第一級毒品純質淨重十公克以上者，處1年以上7年以下有期
徒刑，得併科新臺幣1百萬元以下罰金。
持有第二級毒品純質淨重二十公克以上者，處6月以上5年以下有
期徒刑，得併科新臺幣70萬元以下罰金。
持有第三級毒品純質淨重二十公克以上者，處3 年以下有期徒刑
，得併科新臺幣30萬元以下罰金。
持有第四級毒品純質淨重二十公克以上者，處1 年以下有期徒刑
，得併科新臺幣10萬元以下罰金。
持有專供製造或施用第一級、第二級毒品之器具者，處1 年以下
有期徒刑、拘役或新臺幣1 萬元以下罰金。